---
title: "Análisis de la Temperatura Mensual en Costa Rica entre 1990 y 2015 mediante regresiones en series temporales"
author: "Andrés Arguedas"
date: "5 de septiembre de 2018"
output: ioslides_presentation
---

```{r setup, include=FALSE}
knitr::opts_chunk$set(echo = FALSE)

# Cargamos los paquetes

library(dygraphs)
library(forecast)
library(ggplot2)
library(grid)
library(gridExtra)

# Definimos el tema de ggplot

theme_set(theme_bw())

# Cargamos los datos que vamos a usar

datos <- read.csv("C:/Users/hp 15-ak006la/Dropbox/UCR/Series Cronologicas II 2018/Tarea 1/tas_1901_2015.csv", header = T, sep = ';', dec = ',')

# Cambiamos los nombres de algunas variables

names(datos)[1:2] <- c("tas", "Year")

# Definimos la serie de tiempo con todos los datos

datos.ts.total <- ts(data = datos$tas, start = c(1901, 1), end = c(2015, 12), frequency = 12)

# Definimos la serie con los datos para el análisis

datos <- subset(datos, Year >= 1990)
datos.ts <- ts(data = datos$tas, start = c(1990, 1), end = c(2015, 12), frequency = 12)
```

## Introducción

- Importancia de pronosticar el clima
- Fenómenos relacionados (El Niño, La Niña, calentamiento global)
- Datos disponibles desde los 1900, pero no por parte del IMN!

## Metodología

- Datos obtenidos del Observatorio Climático del Grupo del Banco Mundial
- Se hicieron dos modelos:
  1. Regresión con tendencia
  2. Regresión con tendencia y estacionalidad
- Sólo se escogieron datos desde 1990 hasta el 2015. ¡Veamos por qué!

## Resultados

```{r, results = 'asis'}

# En los chunks le ponemos la opción "results = 'asis'" para que el gráfico sea interactivo

dygraph(datos.ts.total, xlab = "Fecha", ylab = "Temperatura (°C)", main = "Temperatura mensual promedio en Costa Rica") %>%
  dySeries("V1", label = "Temperatura") %>% # Cambiamos el nombre de la serie
  dyAxis("x", drawGrid = FALSE) %>% # Eliminamos las líneas del eje X
  dyRangeSelector() # Agregamos la barra para seleccionar fechas
```

##

```{r}
plot.month <- ggmonthplot(datos.ts) + 
              xlab("Mes") + 
              ylab("Temperatura (°C)")

datos$Month.f <- factor(datos$Month)
levels(datos$Month.f) <- c('Jan', 'Feb', 'Mar', 'Apr', 'May', 'Jun', 'Jul', 'Aug', 'Sep', 'Oct', 'Nov', 'Dec')

plot.boxplot <- ggplot(datos, aes(Month.f, tas, fill = Month.f)) + 
                geom_boxplot() + stat_boxplot(geom ='errorbar') + 
                guides(fill=FALSE) + 
                xlab("Mes") + 
                ylab("Temperatura (°C)") + 
                theme(plot.title = element_text(hjust = 0.5))

grid.arrange(plot.month, plot.boxplot, nrow = 2, top = "Distribución de los promedios de temperatura mensual para\n cada mes, en Costa Rica, desde 1990 hasta el 2015", bottom = textGrob(
    "Fuente: Climate Change Knowledge Portal, The World Bank Group",
    gp = gpar(fontface = 3, fontsize = 9),
    hjust = 0,
    x = 0
))
```

## 

```{r, results = 'asis'}
# Partición de la base en entrenamiento y prueba

datos.prueba <- ts(data = datos$tas[datos$Year >= 2013], start = c(2013, 1), frequency = 12)
datos.entrenamiento <- ts(data = datos$tas[datos$Year < 2013], end = c(2012, 12), frequency = 12)

# Hacemos las regresiones

serie.1.tendencia <- tslm(datos.entrenamiento ~ trend)
serie1 <- fitted(serie.1.tendencia)
serie.2.estacionalidad <- tslm(datos.entrenamiento ~ trend + season)
serie2 <- fitted(serie.2.estacionalidad)

# Hacemos las estimaciones

pronostico1 <- forecast(serie.1.tendencia, h = 36)  # 3 años
pronostico2 <- forecast(serie.2.estacionalidad, h = 36)  # 3 años
final <- cbind(datos.ts, serie1, serie2, pronostico1$mean, pronostico1$lower[, 2], pronostico1$upper[, 2], pronostico2$mean, pronostico2$lower[, 2], pronostico2$upper[, 2])

dygraph(final, xlab = "Fecha", ylab = "Temperatura (°C)", main = "Temperatura mensual promedio en Costa Rica") %>%
  dyHighlight(highlightSeriesOpts = list(strokeWidth = 3)) %>% # Esto resalta la línea sobre la que se está
  dyAxis("x", drawGrid = FALSE) %>%
  dyLegend(width = 400) %>%
  dyRangeSelector() %>%
  # Los siguientes comandos especifican los nombres de las series y que tengan el mismo color que la estimación
  dySeries("datos.ts", label = "Datos observados") %>%
  dySeries("serie1", label = "Regresión T") %>%
  dySeries("serie2", label = "Regresión T+E") %>%
  dySeries(c("pronostico2$lower[, 2]", "pronostico2$mean", "pronostico2$upper[, 2]"), label = "Regresión T+E") %>%
  dySeries(c("pronostico1$lower[, 2]", "pronostico1$mean", "pronostico1$upper[, 2]"), label = "Regresión T")
```

##

```{r, results = 'asis'}
serie.fin <- tslm(datos.ts ~ trend + season)
pronostico.fin <- forecast(serie.fin, h = 36)

final.fin <- cbind(datos.ts, pronostico.fin$mean, pronostico.fin$lower[, 2], pronostico.fin$upper[, 2])

dygraph(final.fin, xlab = "Fecha", ylab = "Temperatura (°C)", main = "Temperatura mensual promedio en Costa Rica") %>%
  dyAxis("x", drawGrid = FALSE) %>%
  dyLegend(width = 400) %>%
  dyRangeSelector() %>%
  dySeries("datos.ts", label = "Datos observados") %>%
  dySeries(c("pronostico.fin$lower[, 2]", "pronostico.fin$mean", "pronostico.fin$upper[, 2]"), label = "Predicción")
```

## Conclusiones

- Las predicciones de eventos climáticos son muy importantes y se pueden usar otras variables relacionadas, como las emisiones de $\text{CO}^2$ o el ocurrimiento de los fenómenos del Niño y la Niña para obtener mejores resultados.
- El modelo de regresión con tendencia y estacionalidad, aunque da buenos resultados, probablemente no sea el más adecuado para pronosticar la serie y, si tomaramos datos desde 1901, tendría pronósticos errados.

## Muchas gracias