---
title: "Labo 2"
author: "Oscar Centeno Mora "
date: ""
output: html_document
---


```{r setup, include=FALSE}
knitr::opts_chunk$set(echo = TRUE)

library(magrittr) 
library(dplyr)   
library(stats)
library(FactoMineR)
library(ade4)
library(amap)
library(ggplot2)
library(factoextra)


```

<style>
table {
background-color:#FFFFFF;
}
</style>

<style>
.list-group-item.active, .list-group-item.active:focus, .list-group-item.active:hover {
    background-color: darkblue;
}
</style>

<button onclick="document.body.scrollTop = document.documentElement.scrollTop = 0;" style="
    position: fixed;
    bottom: 5px;
    right: 40px;
    text-align: center;
    cursor: pointer;
    outline: none;
    color: #fff;
    background-color: #0A71A0;
    border: none;
    border-radius: 15px;
    
">Ir arriba</button>


# Análisis por Componentes Principales (PCA) {.tabset .tabset-fade .tabset-pills}

EL presente laboratorio expone la técnica de PCA. Este mostrará:

1. Funciones para realizar el PCA
2. El contenido del PCA
3. Variancia explicada por el PCA
4. Las proyecciones
5. Otros elementos de análisis


## Sitios web de referencia  {.tabset .tabset-fade}

Los siguientes enlaces son referentes a las principales .


https://uc-r.github.io/pca

https://rpubs.com/Joaquin_AR/287787

https://www.rdocumentation.org/packages/FactoMineR/versions/1.41/topics/PCA

https://statquest.org/2017/11/27/statquest-pca-in-r-clearly-explained/

http://www.math.u-bordeaux.fr/~mchave100p/wordpress/wp-content/uploads/2013/10/ACP-TP.pdf

https://www.datacamp.com/community/tutorials/pca-analysis-r

https://www.r-bloggers.com/computing-and-visualizing-pca-in-r/

http://www.sthda.com/english/articles/31-principal-component-methods-in-r-practical-guide/118-principal-component-analysis-in-r-prcomp-vs-princomp/

https://www.analyticsvidhya.com/blog/2016/03/practical-guide-principal-component-analysis-python/

https://datascienceplus.com/principal-component-analysis-pca-in-r/

http://www.gastonsanchez.com/visually-enforced/how-to/2012/06/17/PCA-in-R/


## Datos del laboratorio {.tabset .tabset-fade}

Para el siguiente ejemplo utilizaremos los datos de "decathlon2"

```{r echo=FALSE, error=FALSE ,message=FALSE, warning=FALSE}

data(decathlon2)

```

La estructura del archivo decathlon2 es:

```{r echo=FALSE, error=FALSE ,message=FALSE, warning=FALSE}
str(decathlon2)
```


## Las funciones y librerías del PCA {.tabset .tabset-fade}

Las funciones y librerías parar realizar el PCA en R pueden ser:



1. prcomp() (stats)

```{r}
pca1 = prcomp(USArrests, scale. = TRUE)
```

2. princomp() (stats)

```{r}
pca2 = princomp(USArrests, cor = TRUE)
```

3. PCA() (FactoMineR)

```{r}
pca3 = PCA(USArrests, graph = FALSE)
```

4. dudi.pca() (ade4)

```{r}
pca4 = dudi.pca(USArrests, nf = 5, scannf = FALSE)
```

5. acp() (amap)

```{r}
pca5 = acp(USArrests)
```


## Elementos de extracción del PCA {.tabset .tabset-fade}

```{r echo=FALSE, error=FALSE ,message=FALSE, warning=FALSE}

data(decathlon2)
decathlon2.active <- decathlon2[1:23, 1:10]

res.pca <- prcomp(decathlon2.active, scale = TRUE)

```

Del PCA podríamos extraer :

1. Los Eigenvalues

```{r}
eig.val <- get_eigenvalue(res.pca)
eig.val
```

2. Los loadings o cargas

```{r}
head(res.pca$rotation)
```


3. Los distintos valores de los individuos

```{r}
# Resultados de los individuos
res.ind <- get_pca_ind(res.pca)
res.ind$coord          # Coordinadas
res.ind$contrib        # Contribución al PCs
res.ind$cos2           # Calidad de la representación
```


4. Los distintos valores de las variables

```{r}
# Resultado de las variables
res.var <- get_pca_var(res.pca)
res.var$coord          # Coordinadas
res.var$contrib        # Contribución al PCs
res.var$cos2           # Calidad de la representación
```


## Variancia explicada {.tabset .tabset-fade}


### Porcentaje de la variancia explicada

Veamos el porcentaje de variancia explicada por componente

```{r echo=FALSE, error=FALSE ,message=FALSE, warning=FALSE}
prop_varianza <- res.pca$sdev^2 / sum(res.pca$sdev^2)
prop_varianza*100
```

Proporció de la varianza explicada

```{r echo=FALSE, error=FALSE ,message=FALSE, warning=FALSE}
ggplot(data = data.frame(prop_varianza, pc = 1:10),
       aes(x = pc, y = prop_varianza)) +
  geom_col(width = 0.3) +
  scale_y_continuous(limits = c(0,1)) +
  theme_bw() +
  labs(x = "Componente principal",
       y = "Prop. de varianza explicada")
```

Proporció de la varianza explicada acumulada

```{r echo=FALSE, error=FALSE ,message=FALSE, warning=FALSE}
prop_varianza_acum <- cumsum(prop_varianza)
prop_varianza_acum
```

```{r echo=FALSE, error=FALSE ,message=FALSE, warning=FALSE}
ggplot(data = data.frame(prop_varianza_acum, pc = 1:10),
       aes(x = pc, y = prop_varianza_acum, group = 1)) +
  geom_point() +
  geom_line() +
  theme_bw() +
  labs(x = "Componente principal",
       y = "Prop. varianza explicada acumulada")
```


### Gráfico de sedimentación

```{r echo=FALSE, error=FALSE ,message=FALSE, warning=FALSE}
fviz_eig(res.pca)
```

## Proyecciones {.tabset .tabset-fade}

### Individuos

Proyección de los individuos

```{r echo=FALSE, error=FALSE ,message=FALSE, warning=FALSE}
data(decathlon2)
decathlon2.active <- decathlon2[1:23, 1:10]

res.pca <- prcomp(decathlon2.active, scale = TRUE)

fviz_pca_ind(res.pca,
             col.ind = "cos2", # Color by the quality of representation
             gradient.cols = c("#00AFBB", "#E7B800", "#FC4E07"),
             repel = TRUE     # Avoid text overlapping
             )

```


### Variables

Proyección de las variables

```{r echo=FALSE, error=FALSE ,message=FALSE, warning=FALSE}
fviz_pca_var(res.pca,
             col.var = "contrib", # Color by contributions to the PC
             gradient.cols = c("#00AFBB", "#E7B800", "#FC4E07"),
             repel = TRUE     # Avoid text overlapping
             )

```

### Individuos - Variables

Proyección de individuos y variables

```{r echo=FALSE, error=FALSE ,message=FALSE, warning=FALSE}
fviz_pca_biplot(res.pca, repel = TRUE,
                col.var = "#2E9FDF", # Variables color
                col.ind = "#696969"  # Individuals color
                )
```

## Otros elementos de análisis {.tabset .tabset-fade}

### Agregar nuevos casos 

Anteriormente, no habíamos dejado de lado ciertos individuos de la compentencia. Bajo el modelo de PCA ya generado, agreguemos estos casos.

```{r echo=FALSE, error=FALSE ,message=FALSE, warning=FALSE}
# Data for the supplementary individuals
ind.sup <- decathlon2[24:27, 1:10]
ind.sup[, 1:6]

ind.sup.coord <- predict(res.pca, newdata = ind.sup)
ind.sup.coord[, 1:4]
```

Coordenadas de estos nuevos casos en los CP

```{r echo=FALSE, error=FALSE ,message=FALSE, warning=FALSE}
ind.sup.coord <- predict(res.pca, newdata = ind.sup)
ind.sup.coord[, 1:4]
```

Finalmente, así sería la nueva proyección con los nuevos casos

```{r echo=FALSE, error=FALSE ,message=FALSE, warning=FALSE}
# Plot of active individuals
p <- fviz_pca_ind(res.pca, repel = TRUE)
# Add supplementary individuals
fviz_add(p, ind.sup.coord, color ="blue")
```

### Agregar variables

#### Adicionar Variables categóricas 

EL conjunto de datos decathlon2 contienen una variable cualitativa complementaria en las columnas 13 correspondientes al tipo de competiciones.

Las variables cualitativas / categóricas se pueden usar para colorear individuos por grupos. La variable de agrupación debe ser de la misma longitud que el número de individuos activos (aquí 23).

```{r echo=FALSE, error=FALSE ,message=FALSE, warning=FALSE}
groups <- as.factor(decathlon2$Competition[1:23])
fviz_pca_ind(res.pca,
             col.ind = groups, # color by groups
             palette = c("#00AFBB",  "#FC4E07"),
             addEllipses = TRUE, # Concentration ellipses
             ellipse.type = "confidence",
             legend.title = "Groups",
             repel = TRUE
             )
```

Podría interesar el valor de los centroides 

```{r echo=FALSE, error=FALSE ,message=FALSE, warning=FALSE}

# 1. Individual coordinates
res.ind <- get_pca_ind(res.pca)
# 2. Coordinate of groups
coord.groups <- res.ind$coord %>%
  as_data_frame() %>%
  select(Dim.1, Dim.2) %>%
  mutate(competition = groups) %>%
  group_by(competition) %>%
  summarise(
    Dim.1 = mean(Dim.1),
    Dim.2 = mean(Dim.2)
    )
coord.groups

```


#### Adicionar Variables continuas 

También se podrían adicionar variables cuantitativas al análisis

```{r echo=FALSE, error=FALSE ,message=FALSE, warning=FALSE}
quanti.sup <- decathlon2[1:23, 11:12, drop = FALSE]
head(quanti.sup)
```

```{r echo=FALSE, error=FALSE ,message=FALSE, warning=FALSE}
# Predict coordinates and compute cos2
quanti.coord <- cor(quanti.sup, res.pca$x)
quanti.cos2 <- quanti.coord^2
# Graph of variables including supplementary variables
p <- fviz_pca_var(res.pca)
fviz_add(p, quanti.coord, color ="blue", geom="arrow")
```
