---
title: "Presentación en Markdown"
author: "Oscar Centeno Mora - IAM"
date: "Ejemplo de presentación de Markdown"
output: ioslides_presentation
---

```{r setup, include=FALSE}
knitr::opts_chunk$set(echo = FALSE)
```

## Introdución

Escribir la intro

## Objetivos

Objetivo general del análisis, y los objetivos específicos.

## Justificación

La razón de ser o el por qué de hacer este análisis.

## Metodologia: materiales y métodos (1)

La métodología posee dos partes:

1. Material: datos y los insumos o materia prima (software, etc)

## Metodologia: materiales y métodos (2)

2. Métodos: método de análisis y técnica utilizada

Acá se explica tanto la forma de analizar la data, la forma matemática del
modelo, entre otros.

## Resultados (1)

Estadísticas descriptivas

## Resultados (2)

Resultados Técnica de análisis

## Resultados (3)

Resultados Técnica de análisis

## Resultados (4)

Resultados Técnica de análisis

## Conclusión

Se concluye sobre el análisis. Hasta acá se puede brindar una valoración.

## Discusión

Abre la posibilidad a otras reflexiones, contextualiza el tema, y otras formas
de abordaje

## Resumiendo, composición de la presentación

- Introdución
- Objetivos
- Justificación
- Metodologia: materiales y métodos
- Resultados
- Conclsión
- Discusión


## R Markdown

This is an R Markdown presentation. Markdown is a simple formatting syntax for authoring HTML, PDF, and MS Word documents. For more details on using R Markdown see <http://rmarkdown.rstudio.com>.

When you click the **Knit** button a document will be generated that includes both content as well as the output of any embedded R code chunks within the document.

## Slide with Bullets

- Bullet 1
- Bullet 2
- Bullet 3

## Slide with R Output

```{r cars, echo = TRUE}
summary(cars)
```

## Slide with Plot

```{r pressure}
plot(cars)
```

